臺灣板橋地方法院民事裁定　　　　　　100年度事聲字第369號
異　議　人
即　債權人　匯豐（臺灣）商業銀行股份有限公司
法定代理人　李鐘培
相　對　人
即　債務人　林世芳
代　理　人　葉鞠萱律師
上列異議人對於本院民事執行處司法事務官民國100 年11月3 日
所為100 年度司執消債更字第1 號認可更生方案裁定聲明異議，
本院裁定如下：
    主  文
異議駁回。
    理  由
一、按關於更生或清算之程序，除本條例別有規定外，準用民事
    訴訟法之規定，消費者債務清理條例（下稱消債條例）第15
    條定有明文。次按當事人對於司法事務官處理事件所為之終
    局處分，得於處分送達後10日之不變期間內，以書狀向司法
    事務官提出異議。司法事務官認前項異議有理由時，應另為
    適當之處分；認異議為無理由者，應送請法院裁定之。法院
    認第一項之異議為有理由時，應為適當之裁定；認異議為無
    理由者，應以裁定駁回之，民事訴訟法第240 條之4 第1 至
    3 項亦定有明文。查本院民事執行處司法事務官於民國100
    年11月3 日以100 年度司執消債更字第1 號裁定認可相對人
    所提之更生方案，異議人於收受該裁定送達後10日內具狀聲
    明異議，司法事務官認其異議無理由而送請本院裁定，經核
    與上開規定相合，先予敘明。
二、本件異議意旨略以：原裁定認可相對人更生方案，係以每月
    為一期，每期清償新臺幣（下同）1 萬2,000 元，共計96期
    ，清償成數僅百分之50.02 ，實屬過低，且對異議人甚非公
    允。又相對人所負債務性質，主要多為信用貸款、信用卡等
    ，其債務積欠緣由多為不當，不能償付又尋找其他銀行代償
    。再者，相對人年僅39歲，可勞動期間達26年，本應努力工
    作清償債務，原裁定認可之方案，無非鼓勵努力欠債，再以
    消債條例行脫債之實。另依消債條例立法目的，乃為迅速清
    理消費者之債務，保障其生存權，並兼顧債權人之利益，而
    達維持經濟秩序及安定社會之效，而非在使債務人恣意消費
    所造成之債務，轉嫁予債權人負擔。銀行公會已提出「個別
    協商一致性方案」，對於前協商毀諾之債務人可再次協商，
    依相對人無擔保債權總額241 萬7,193 元計算，如以最長期
    數180 期，最低利率0%，每月月付金額僅酌增至1 萬3,429
    元即可全數清償，其應為相對人清償能力範圍，故如相對人
    有還款誠意，理應積極循上開協商方案，與債權銀行再次協
    商，即可達消債條例之目的，實無認可更生之必要。再揆諸
    消債條例立法目的，乃在於避免因一時陷於經濟困難者喪失
    繼續生活之意志與希望，而賦予其經濟上重建更生之機會，
    並非保障因浪費、賭博或其他投資行為，致財產顯然減少或
    負擔過重債務之人得藉此免除積欠之債務，相對人不思及此
    ，明知期清償能力有限而仍為上述與其經濟狀況顯不相當之
    消費行為，現僅須於8 年期間清償債權總額50.02%之債務，
    其餘債務即可減免，實有違公平正義原則。為此依法提出異
    議，請求廢棄原裁定等語。
三、按債務人有薪資、執行業務所得或其他固定收入，法院認更
    生方案之條件公允者，得不經債權人會議可決，逕依債務人
    之聲請或依職權以裁定認可更生方案，消債條例第64條第1
    項定有明文。又其立法理由明定：債務人如有薪資、執行業
    務所得（例如：計程車司機之執行業務所得）等固定收入，
    並將其可處分所得之一定部分充為清償，於債權人之權益已
    有保障，其更生程序應更為簡易、迅速。故債務人提出之更
    生方案，倘法院認為其條件公允（例如：清償總額已達債權
    總額相當成數，債權人受償金額不致過低等），得不待債權
    人會議可決，逕依債務人之聲請或依職權以裁定認可之。
四、經查：
(一)本件債務人聲請更生，前經本院99年度消債抗字第158 號裁
    定准予更生在案，有上開裁定在卷可參。而債務人確有薪資
    、執行業務所得或其他固定收入等情，為債權人所不爭，並
    有博浩語文文理短期補習班出具之出勤月報表（見本院100
    年度司執消債更字第1 號卷第231 頁）足憑。以債務人提出
    100 年9 月之出勤月報表，其收入為2 萬2,785 元，願提出
    以每1 個月為1 期，共96期，每期清償1 萬2,000 元，第96
    期增加還款金額5 萬7,000 元（即第96期清償6 萬9,000 元
    ），清償總額為120 萬9,000 元，清償成數為50.02%之更生
    方案，應認債務人已撙節支出，盡最大誠意提出更生方案。
    是本院司法事務官認該更生方案應屬公允後予以認可，並無
    違誤、不當。
(二)次按債務人與金融機構協商成立者，不得聲請更生或清算，
    但因不可歸責於己之事由，致履行顯有重大困難者，不在此
    限。消債條例第151 條第5 項定有明文。本件債務人既因不
    可歸責於己之事由，致履行顯有重大困難，自得依上開規定
    聲請更生。至於異議人主張倘債務人有還款誠意，理應與債
    權銀行再次協商，即可達清理債務人之債務，實無認可更生
    程序之必要等語，惟債務人是否同意「個別協商一致性方案
    」，係債務人之自由，債務人透過更生程序早日解脫債務之
    實體利益，亦為立法意旨所保障，異議人容有誤解。
五、綜上所述，本院司法事務官斟酌債務人有固定收入，其所提
    更生方案之條件公允，又查無債務人有消債條例第63條或第
    64條第2 項所定不應認可之消極事由存在，乃逕依消債條例
    第64條第1 項裁定予以認可債務人所提更生方案，並依消債
    條例第62條第2 項酌定其生活限制，經核並無不合。此外，
    異議人未能具體指出債務人有何消債條例第63條及第64條第
    2 項之情事，從而，異議人聲明異議，為無理由，應予駁回
    ，揆諸前揭條文，爰裁定如主文。
中    華    民    國  100    年    12     月    26    日
              民事第一庭    法      官  黃信滿
上為正本係照原本作成
如不服本裁定，應於裁定送達後10日內，以書狀向本院提出抗告
，並繳納抗告費新臺幣1千元
中    華    民    國  100    年    12     月    26    日
                            書  記  官  莊琬婷